臺灣板橋地方法院民事判決　　　　　　　 96年度訴字第434號
原　　　告　壬○○
被　　　告　子○○
訴訟代理人　癸○○
被　　　告　丁○○
　　　　　　丙○○
　　　　　　庚○○
　　　　　　戊○○
　　　　　　亥○○○
　　　　　　申○○
　　　　　　己○○
　　　　　　乙○○
　　　　　　甲○○
　　　　　　巳○○
　　　　　　酉○○
　　　　　　卯○○
　　　　　　寅○○
　　　　　　辰○○
　　　　　　未○○
　　　　　　戌○○
　　　　　　丑○○原名陳秀紋.
　　　　　　午○○
上　　　一
訴訟代理人　辛○○
上列當事人間請求分割共有物事件，經本院於民國96年4 月12日
言詞辯論終結，判決如下：
    主  文
兩造共有如附表壹所示土地應予變賣分割，並按如附表貳所示兩
造應有部分之比例分配價金。
訴訟費用由兩造各按附表貳所示兩造應有部分之比例負擔。
    事實及理由
一、程序方面：本件被告丁○○、丙○○、庚○○、戊○○、亥
    ○○○、申○○、己○○、酉○○、卯○○、寅○○、辰○○、未○○、戌○○、丑○○未於言詞辯論期日到場，核無
    民事訴訟法第386 條各款所列情形，爰依原告聲請，由其一
    造辯論而為判決。
二、原告主張：坐落台北縣鶯歌鎮○○段第1120地號土地，地目
    ：建，面積1,288 平方公尺（下稱系爭共有土地），為兩造
    所共有，應有部分各詳如附表貳所示。而兩造就系爭土地並
    無不能分割之協議，且無因物之性質、使用目的不能分割之
    情形，惟原告多次與被告洽商分割事宜皆不獲置理，以致無
    法達成分割協議。是原告爰依民法第824 條第2 項之規定，
    訴請裁判准予分割系爭共有土地等語。並聲明請求：兩造共
    有台北縣鶯歌鎮○○段第1120地號土地、地目為建，面積1,
    288 平方公尺，應分割如附圖所示G2部分86平方公尺由原告
    取得；G1部分86平方公尺由被告午○○取得；F2部分86平方
    公尺由被告乙○○取得；F1部分86平方公尺分歸被告丁○○
    、丙○○2 人，按被告丁○○應有4 分之3 、被告丙○○應
    有部分4 分之1 比例保持共有；E 部分214 平方公尺由被告
    戊○○取得；D 部分214 平方公尺由被告甲○○取得；C4部
    分43平方公尺由庚○○取得；C3部分43平方公尺由被告巳○○取得；C2部分43平方公尺由被告己○○取得；C1部分43
    平方公尺分歸被告酉○○、卯○○、寅○○、辰○○、未○○、戌○○、丑○○等7 人，按應有部分比例各7 分之1 ，
    保持共有；B 部分172 平方公尺由被告子○○取得；A 部分
    172 平方公尺分歸被告亥○○○、申○○2 人，按應有部分
    各2 分之1 比例，保持共有。
三、被告丁○○、丙○○、庚○○、戊○○、亥○○○、申○○
    、己○○、酉○○、卯○○、寅○○、辰○○、未○○、戌
    ○○、丑○○等14人未於言詞辯論期日到場，亦未提出準備
    書狀作何聲明或陳述。另被告子○○、乙○○、甲○○、巳
    ○○、午○○則均陳稱：同意原告之分割方案。
四、原告主張兩造共有系爭土地，地目為建，面積1,288 平方公
    尺，兩造應有部分各詳如附表貳所示，而兩造間就系爭共有
    土地並無不能分割情形之事實，業據及提出土地登記謄本1
    件為證，且為被告所不爭執，堪信屬實。
五、按共有物之各共有人，除因物之使用目的不能分割或契約訂
    有不分割之期限外，得隨時請求分割，民法第823 條第1 項
    定有明文。原告主張系爭土地依物之使用目的並無不能分割
    之情事，兩造間復未訂有不分割期限之特約，因無法協議分
    割，爰訴請裁判分割，為有理由，應予准許。
六、次按共有物之分割依共有人協議之方法行之，分割之方法不
    能協議決定者，法院得因任何共有人之聲請，命以原物分配
    於各共有人；或變賣共有物，以價金分配於各共有人，民法
    第824 條第1 、2 項亦有規定。又裁判上定共有物分割之方
    法時，分配原物與變賣之分配價金，孰為適當，法院本有自
    由裁量之權，不受任何共有人主張之拘束，最高法院29年上
    字第1792號判例可資參照。經查：
  (一)系爭土地現暫供停車場使用，為原告所陳明，並有現場照片
    7 張在卷可證。經本院向臺北縣政府函查系爭土地倘欲申請
    建造執照，其可能核准之最小建築基地面積應為若干乙節，
    經臺北縣政府回函表示：系爭土地係屬「鶯歌都市計劃」範
    圍，其使用分區為倉儲區○○○道路寬度為15米。依變更鶯
    歌都市計劃（第二次通盤檢討）書中土地使用分區管理第7
    點規定，倉儲區內土地申請建築面積不得小於台灣省畸零地
    使用規則有關工業區之規定。另依「台北縣騎樓及無簷人行
    道設置標準」第2 條規定，系爭土地於申請建造執照時，應
    設置無簷人行道。系爭土地辦理分割，如欲使其分割後土地
    可單獨建築使用者，依「台北縣畸零地使用規則」第3 條、
    第6 條規定，其分割後各筆土地之最小寬、深度須分別為7
    公尺、16公尺（指依第3 條檢討）或9.24公尺、11.52 公尺
    （指依第6 條檢討）。另有關最小建築基地面積，即為最小
    寬度乘上最小深度後之數額等語，此有台北縣政府96年4 月
    3 日北府工建字第096022 0043 號函1 件附卷足稽（見本院
    卷第118 至122 頁）。亦即，系爭土地辦理分割，如欲使其
    分割後土地可單獨建築使用者，最小建築基地面積應為112
    平方公尺或106.44平方公尺。而本件系爭土地總面積為1,28
    8 平方公尺，原告應有部分為30分之2 ，分割後面積85.86
    平方公尺，未達上開最小建築基地面積；另所占應有部分比
    例最少之被告酉○○、卯○○、寅○○、辰○○、未○○、
    戌○○、丑○○等7 人，應有部分僅各為210 分之1 ，亦即
    分割後所分得面積各僅為6.13平方公尺。而被告丁○○、丙○○、庚○○、亥○○○、申○○、己○○、乙○○、巳○○、午○○等9 人（應有部分各詳如附表貳所示），其等分
    割後之面積分別為64.38 平方公尺、21.46 平方公尺、42.9
    2 平方公尺、85.84 平方公尺、85.84 平方公尺、42.92 平
    方公尺、85.84 平方公尺、42.92 平方公尺、85.86 平方公
    尺，亦均未達上開最小建築基地面積。
  (二)按分割共有物，以消滅共有關係為目的。法院裁判分割共有
    土地時，除因該土地內部分土地之使用目的不能分割（如為
    道路）或部分共有人仍願維持其共有關係，應就該部分土地
    不予分割或准該部分共有人成立新共有關係外，應將土地分
    配於各共有人單獨所有。最高法院著有69年台上字第1831號
    判例可稽（最高法院92年台上字第1534號裁判亦為同旨）。
    是原告雖聲明請求就附圖所示F1部分86平方公尺分歸被告丁○○、丙○○2 人，按被告丁○○應有4 分之3 、被告丙○○應有部分4 分之1 比例保持共有，及C1部分43平方公尺分
    歸被告酉○○、卯○○、寅○○、辰○○、未○○、戌○○
    、丑○○等7 人，按應有部分比例各7 分之1 ，保持共有，
    暨A 部分172 平方公尺分歸被告亥○○○、申○○2 人，按
    應有部分各2 分之1 比例，保持共有。然被告丁○○與丙○○2 人；被告酉○○、卯○○、寅○○、辰○○、未○○、
    戌○○、丑○○等7 人；被告亥○○○、申○○2 人，彼等
    間既未表明願維持共有關係，則揆諸上開判例意旨所揭，即
    應將系爭土地分配於各共有人單獨所有。
  (三)基上，足認系爭土地如以原告所提附圖所示原物分割之結果
    ，將致原告及被告酉○○、卯○○、寅○○、辰○○、未○○、戌○○、丑○○、丁○○、丙○○、庚○○、亥○○○
    、申○○、己○○、乙○○、巳○○、午○○等人之分得土
    地之面積均無法達到得獨立利用之經濟價值，勢必成為無法
    再行建築之畸零地，故不宜採原物分割方式。
七、故本院審酌上情，認兩造共有之系爭土地既有前開不得以原
    物分割之情事存在，斟酌系爭土地之使用情形、經濟效用、
    公平原則及共有人之利益等情，認將系爭土地變價分割，較
    為適當。爰命系爭共有物應予變賣分割，並分別按兩造如附
    表貳所示之應有部分比例分配價金。
八、從而，原告依民法第823 條第1 項之規定，起訴請求分割系
    爭兩造共有系爭土地，洵屬有據，應予准許。
九、因本案論證已臻明確，兩造其餘主張、陳述及所提之證據暨
    攻擊防禦方法，均與本案判斷結果無影響，毋庸再予一一審
    酌，附此敘明。
十、結論：本件原告之訴為有理由，依民事訴訟法第78條、第80
    條之1，判決如主文。
中　　華　　民　　國　　96　　年　　4 　　月　　26　　日
                  民事第一庭    法　官　陳翠琪
以上正本係照原本作成
如對本判決上訴，須於判決送達後20日內向本院提出上訴狀
中　　華　　民　　國　　96　　年　　4 　　月　　27　　日
                                書記官　李瑞芝
~F0
~T40
┌───────────────────────────────────────────────┐
│附表壹：　　　　　　　　　　　　　　　　　　　　　　　　　　　　　　　　　　　　　　　　　　　│
├───────────────────────────┬─┬────────────┬────┤
│　　　　土　　　　　地　　　　　坐　　　　　落　　　　│地│　　面　　　　　　積　　│　　　　│
├───┬────┬────┬────┬────────┤　├──┬──┬──────┤權利範圍│
│縣　市│鄉鎮市區○ 　段　 ○ ○　段 │　地　　　　號　│目│公頃│公畝│　平方公尺　│ 　　   │
│      │        │        │        │                │  │    │    │            │        │
├───┼────┼────┼────┼────────┼─┼──┼──┼──────┼────┤
│臺北縣│鶯歌鎮　│中正    │        │0000-0000 　　　│建│　　│　　│1,288       │全部　　│
└───┴────┴────┴────┴────────┴─┴──┴──┴──────┴────┘
┌───────────────────────┐
│附表貳：                                      │
├──┬────┬───────────────┤
│編號│姓    名│共有人就系爭土地之應有部分比例│
│    │        │（即變賣分割後各共有人應分得之│
│    │        │價金比例）                    │
├──┴────┴───────────────┤
│原告部分：                                    │
├──┬────┬───────────────┤
│ １ │壬○○　│三○分之二                    │
├──┴────┴───────────────┤
│被告部分：                                    │
├──┬────┬───────────────┤
│ １ │子○○  │六○分之八                    │
├──┼────┼───────────────┤
│ ２ │丁○○　│六○分之八                    │
├──┼────┼───────────────┤
│ ３ │丙○○  │六○分之一                    │
├──┼────┼───────────────┤
│ ４ │庚○○  │六○分之二　                  │
├──┼────┼───────────────┤
│ ５ │戊○○　│六○分之十                    │
├──┼────┼───────────────┤
│ ６ │亥○○○│十五分之一                    │
├──┼────┼───────────────┤
│ ７ │申○○　│十五分之一                    │
├──┼────┼───────────────┤
│ ８ │己○○　│六○分之二                    │
├──┼────┼───────────────┤
│ ９ │乙○○　│十五分之一                    │
├──┼────┼───────────────┤
│ １０ │甲○○  │六○分之十                    │
├──┼────┼───────────────┤
│  │巳○○　│六○分之二                    │
├──┼────┼───────────────┤
│  │酉○○  │二一○分之一                  │
├──┼────┼───────────────┤
│  │卯○○　│二一○分之一                  │
├──┼────┼───────────────┤
│  │寅○○　│二一○分之一                  │
├──┼────┼───────────────┤
│  │辰○○　│二一○分之一                  │
├──┼────┼───────────────┤
│  │未○○　│二一○分之一                  │
├──┼────┼───────────────┤
│  │戌○○　│二一○分之一                  │
├──┼────┼───────────────┤
│  │丑○○（│二一○分之一                  │
│    │原名陳秀│                              │
│    │紋）    │                              │
├──┼────┼───────────────┤
│  │午○○　│一五○分之十                  │
└──┴────┴───────────────┘
